臺灣基隆地方法院家事裁定
111年度輔宣字第6號
聲  請  人  鄭元章  

相對人即受
輔助宣告人  鄭婉柔  




上列聲請人聲請對相對人為輔助宣告事件，本院裁定如下：
    主      文
宣告乙○○（女、民國00年00月00日生、身分證統一編號：Z00000
0000號）為受輔助宣告之人。
選定甲○○（男、民國00年00月0日生、身分證統一編號：Z000000
000號）為受輔助宣告之人之輔助人。
聲請費用新臺幣壹仟元由受輔助宣告之人負擔。
    理    由
一、聲請意旨略以：相對人為聲請人之妹，相對人於民國111年6
    月9日因已知生理狀況引起之精神障礙、憂鬱症，致其為意
    思表示或受意思表示或辨識其意思表示效果之能力顯有不足
    ，爰依法聲請宣告相對人為受輔助宣告之人，並選定聲請人
    為輔助人等語。
二、按對於因精神障礙或其他心智缺陷，致其為意思表示或受意
    思表示，或辨識其意思表示效果之能力，顯有不足者，法院
    得因本人、配偶、四親等內之親屬、最近一年有同居事實之
    其他親屬、檢察官、主管機關或社會福利機構之聲請，為輔
    助之宣告，民法第15條之1第1項定有明文。次按受輔助宣告
    之人，應置輔助人；輔助人及有關輔助之職務，準用第1095
    條、第1096條、第1098條第2項、第1100條、第1102條、第1
    103條第2項、第1104條、第1106條、第1106條之1、第1109
    條、第1111條至第1111條之2、第1112條之1及第1112條之2
    之規定，民法第1113條之1復有明定。是法院選定輔助人時
    ，應依受輔助宣告之人之最佳利益，優先考量受輔助宣告之
    人之意見，審酌一切情狀，並注意下列事項：受輔助宣告
    之人之身心狀態與生活及財產狀況。受輔助宣告之人與其
    配偶、子女或其他共同生活之人間之情感狀況。輔助人之
    職業、經歷、意見及其與受監護宣告之人之利害關係。法
    人為輔助人時，其事業之種類與內容，法人及其代表人與受
    輔助宣告之人之利害關係，此觀之前揭條文準用民法第1111
    條之1規定即明。
三、經查：
  ㈠聲請人主張之前揭事實，業據其提出戶籍謄本、中華民國身
    心障礙證明、衛生福利部基隆醫院診斷證明書等件為證，且
    經本院囑託長庚醫療財團法人基隆長庚紀念醫院對相對人之
    精神及心智狀況為鑑定，其鑑定結果略以：鄭女（即相對人
    ）出生即罹患腦性麻痺，發展遲緩。鄭女另患有躁鬱症多年
    ，因病識感不佳，病情起起伏伏，已呈現慢性化。其生活狀
    況及現在身心狀態經檢查結果：腦性麻痺，坐輪椅。身體狀
    態外觀衣著尚整潔，意識清楚，較少臉部表情變化，接受、
    維持及保存外界訊息之能力較不足、語文表達能力較不足，
    焦慮情緒；可自理簡單生活事務，但品質不佳，經濟活動能
    力缺損，社會職業功能缺損合併有腦部功能退化。綜合以上
    所述，鄭女之過去生活史、疾病史、身體檢查及精神狀態檢
    查結果，認目前鄭女因「腦性麻痺」和「躁鬱症」，心理年
    齡在9歲以上至未滿12歲之間，致其為意思表示、受意思表
    示和辨識其意思表示效果之能力已達「顯有不足」之程度，
    但未達到「完全不能」之程度等語，有長庚醫療財團法人基
    隆長庚紀念醫院111年10月4日長庚院基字第1111000010號函
    附精神鑑定報告書乙件在卷可按。綜合上情，足認相對人確
    因心智缺陷，致其為意思表示或受意思表示或辨識其意思表
    示效果之能力顯有不足，故聲請人聲請對相對人為輔助之宣
    告，為有理由，應予准許。
  ㈡又本院參酌上開鑑定報告及本院調查之結果，認聲請人為相
    對人之胞兄，為相對人之至親，其係為處理兩造父親遺產及
    安排相對人未來生活照顧而聲請本件，聲請動機正當，且目
    前相對人之生活照護事務均由聲請人協助處理，並由聲請人
    負擔相對人安置機構費用之自負額，其有意願擔任相對人之
    輔助人，參以相對人於本院訊問時亦表示希望由聲請人擔任
    輔助人等語（見本院111年8月18日訊問筆錄），其意願自應
    予以尊重。故本院綜合上情，認由聲請人擔任相對人之輔助
    人，應能符合相對人之最佳利益，爰選定聲請人為相對人之
    輔助人。
四、末按依民法第15條之2規定可知，受輔助宣告之人並未喪失
    行為能力，且依法並未完全剝奪其財產處分權。復參酌民法
    第1113條之1規定，並無準用同法第1094條、第1099條及第1
    099條之1、第1103條第1項規定，亦即受輔助宣告人之財產
    ，不由輔助人管理，輔助人對於受輔助宣告人之財產，自無
    依規定會同經法院或主管機關所指定之人開具財產清冊，並
    陳報法院之必要。而本件相對人之精神或心智狀況未達監護
    宣告之程度，經本院對相對人為輔助宣告，依前揭說明，本
    件自毋庸指定會同開具財產清冊之人，附此敘明。
五、依家事事件法第177條第2項、第164條第2項，裁定如主文。
中　　華　　民　　國　　111 　年　　10　　月　　31　　日
                  家事法庭法　官  王美婷 
以上正本係照原本作成。
如不服本裁定應於送達後十日內向本院提出抗告狀，並繳納抗告
費新臺幣1千元。
中　　華　　民　　國　　111 　年　　10　　月　　31　　日
                          書記官  葉憶葇